【裁判字號】    98,台上,6701
【裁判日期】    981112
【裁判案由】    誣告
【裁判全文】
最高法院刑事判決            九十八年度台上字第六七０一號
上  訴  人  台灣高等法院檢察署檢察官
被      告  甲○○
上列上訴人因被告誣告案件，不服台灣高等法院中華民國九十六
年八月十五日第二審判決（九十六年度上訴字第二四二八號，起
訴案號：台灣台北地方法院檢察署九十四年度偵字第二二五四五
號、九十五年度偵字第四六四七號），提起上訴，本院判決如下
：
    主  文
上訴駁回。
    理  由
按刑事訴訟法第三百七十七條規定，上訴於第三審法院，非以判
決違背法令為理由，不得為之。是提起第三審上訴，應以原判決
違背法令為理由，係屬法定要件。如果上訴理由書狀並未依據卷
內訴訟資料，具體指摘原判決不適用何種法則或如何適用不當，
或所指摘原判決違法情事，顯與法律規定得為第三審上訴理由之
違法情形，不相適合時，均應認其上訴為違背法律上之程式，予
以駁回。本件檢察官上訴意旨略稱：(一)、被告甲○○之供述及證
人沈王阿梅、許錫鑑之證詞，如果非虛，顯然被告所指訴者，係
因告訴人陳黃瑞雲先罵被告「賊」，被告才回應對方「覽叫」，
時間點僅屬先後。被告亦於原審供稱告訴人不是罵其「賊」，則
許錫鑑以其在場聞見所為「因為廣告招牌的問題，告訴人說招牌
沒有經過他的同意被告就裝上去，被告就罵告訴人『覽叫』，但
沒聽到告訴人罵被告『賊』」之證述，原判決未予採信，自屬違
法。(二)、被告於原審稱：「（告訴人是否有罵你賊？）不是罵，
是他們要伊拆招牌，她先生告伊竊佔就是指伊為賊的意思」等語
。被告於警詢稱：「不記得相罵內容」等語，且被告之刑事陳報
狀亦載以：係在雙方發生大聲爭吵後，因告訴人罵其為「賊」，
始回罵「覽叫」等語，則沈王阿梅所為「告訴人確有以『賊』一
詞辱罵被告」之證詞，即難認係真實。原判決以擬制之方式，推
論被告主觀上有告訴人指其為「賊」之認識，並採信沈王阿梅「
告訴人確有以『賊』一詞辱罵被告」之證詞，應有違反論理法則
及採證違法之違背法令等語。
惟查證據之取捨、證據證明力之判斷，以及事實有無之認定，屬
事實審法院之職權，苟其取捨判斷與認定，並不違背論理法則及
經驗法則，即不容任意指為違法，而執為適法之第三審上訴理由
。又按刑事訴訟上證明之資料，無論其為直接證據或間接證據，
均須達於通常一般之人均不致於有所懷疑，而得確信其為真實之
程度，始得據為有罪之認定，若其關於被告是否犯罪之證明未能
達此程度，而有合理性懷疑之存在，致使無從形成有罪之確信，
根據「罪證有疑，利於被告」之證據法則，即不得遽為不利被告
之認定，其以情況證據（即間接證據）斷罪時，尤須基於該證據
在直接關係上所可證明之他項情況事實，本乎推理作用足以確證
被告有罪，方為合法，不得徒憑主觀上之推想，將一般經驗上有
利被告之其他合理情況逕予排除。本件原判決以公訴意旨雖以被
告明知告訴人並未對被告辱罵「賊」，竟意圖使告訴人受刑事處
分，於民國九十四年十一月十四日向台北巿政府警察局萬華分局
漢中派出所提出公然侮辱之告訴，偽稱：告訴人罵其「賊」，因
認被告涉有刑法第一百六十九條第一項之誣告罪嫌。而檢察官認
被告涉有上開罪嫌，無非以告訴人之指訴、許錫鑑之證言及認沈
王阿梅係被告之配偶，證言不足採為其論據。然經查：(一)、許錫
鑑並非於被告與告訴人爭吵時全程在場，故告訴人究竟有無以「
賊」一詞辱罵被告，尚需調查其他證據。(二)、沈王阿梅自偵查時
起即證述告訴人有以「賊」一詞辱罵被告。且沈王阿梅陳稱許錫
鑑並非全程在場，許錫鑑於爭吵之先階段與後階段均不在場等情
，與許錫鑑所言相符，故沈王阿梅之證言難認有何虛假不實之處
，自不能僅憑沈王阿梅為被告之配偶，遽認其證言不足採信。(三)
、被告與告訴人間因招牌爭議，雙方確實發生爭執，告訴人尚且
對被告提出竊佔之告訴，嗣經不起訴處分，且告訴人對被告提出
竊佔告訴前，以存證信函要求被告回復原狀，否則將於一週內追
究被告竊佔罪責，顯見告訴人的確認為被告使用廣告招牌有「竊
佔」嫌疑，而竊佔在一般國民之理解上，即為「偷」、「賊」之
意。故當告訴人與被告爭執被告不能使用招牌時，被告主觀上認
告訴人指摘伊為「賊」一節，難認被告非出於誤會或懷疑有此事
實，而係杜撰或誣指告訴人。此外，復查無其他積極證據足以證
明被告確有誣告之犯行，因認不能證明被告犯罪，而維持第一審
諭知被告誣告部分無罪之判決，駁回檢察官在第二審之上訴。已
詳敘其論斷之理由，所為論斷亦有卷內資料可資覆按。上訴意旨
雖指摘原判決違法，然查原判決理由已經說明許錫鑑並非於被告
與告訴人爭吵時全程在場，故其證言不足證明被告犯誣告罪，而
告訴人究竟有無以「賊」一詞辱罵被告，尚需調查其他證據，此
乃原審調查證據職權之合法行使，上訴意旨任意指摘原判決未採
許錫鑑之證詞為違法，自非合法之上訴理由。原判決理由已說明
被告與告訴人爭吵時，在客觀上依沈王阿梅之證詞，告訴人確有
以「賊」一詞辱罵被告，且告訴人於先前已經以存證信函催告被
告拆除招牌，並以「竊佔」一詞指摘被告，故被告在主觀上亦有
告訴人指伊為「賊」之意思，是被告以告訴人有以「賊」一詞辱
罵而提出告訴，尚難認有誣告之故意等情，此亦為原審依憑證據
所為認事採證職權之合法行使，上訴意旨謂原判決採證認事有違
反論理法則云云，並非合法之上訴理由。原判決雖未說明被告於
原審稱：「（告訴人是否有罵你賊？）不是罵，是他們要伊拆招
牌，她先生告伊竊佔就是指伊為賊的意思」等語不足為不利被告
認定之理由，然於判決本旨不生影響，亦不得執此認原判決為採
證違法，上訴意旨指摘原判決有此違法，並非適法之上訴理由。
衡以前開說明，本件上訴違背法律上之程式，應予駁回。
據上論結，應依刑事訴訟法第三百九十五條前段，判決如主文。
中    華    民    國  九十八  年   十一   月   十二   日
                      最高法院刑事第十三庭
                          審判長法官  賴  忠  星
                                法官  呂  丹  玉
                                法官  吳      燦
                                法官  施  俊  堯
                                法官  蔡  名  曜
      本件正本證明與原本無異
                                      書  記  官
中    華    民    國  九十八  年   十一   月   十六   日
                                                      V


司法院資訊處製作；財團法人民間司法改革基金會備份。
